臺灣雲林地方法院刑事判決　　　　　　　 94年度交易字第7號
公　訴　人　臺灣雲林地方法院檢察署檢察官
被　　　告　乙○○
　　　　　　　　　　國民
上列被告因過失傷害案件，經檢察官提起公訴（93年度偵字第39
83號），本院判決如下：
    主      文
乙○○因過失傷害人，處拘役拾日，如易科罰金，以佰元折
算壹日。
    事實及理由
壹、構成犯罪事實：乙○○於民國93年4 月24日11時許，駕駛車
    牌號碼Y7—8036號藍色廂型自用小貨車沿雲林縣縣道第156
    號公路由東向西行駛，於行經雲林縣崙背鄉○○村○○路路
    口準備右轉時，適有丙○○騎乘車牌號碼MML —438 號重型
    機車搭載其妻甲○○正值燈號轉為綠燈而欲起步直行返回住
    處，此時乙○○原應注意轉彎車應讓直行車先行，且當時並
    無不能注意之情事，竟疏未注意讓丙○○之直行車輛先行，
    而仍搶先右轉，致乙○○所駕駛之上開廂型車右側車身因而
    輕微擦撞到丙○○所騎乘上開重型機車前輪，丙○○與甲○○因此人車倒地，丙○○因而受有輕微擦傷（未據告訴），
    甲○○則受有左側脛骨平台骨折之傷害。
貳、認定犯罪事實所根據的證據及理由：
  一、證人甲○○於本院審理時證稱：本案事故發生時，丙○○
      騎乘的上開重型機車是被一輛藍色廂型車碰到。當時五常
      路上往來的車輛不多，在五常路路口只有被告是要右轉，
      其餘的車輛都是直行，我們的車走了，只有被告的車橫過
      來。當時我們是綠燈要前進，被告開車比較快，從我們前
      面過去，（證人甲○○並用手勢比廂型車從機車的左側繞
      到機車前面右轉）。被告從前面拖到我們機車籃子，我們
      的籃子被他的車子拖去，我們就倒了。跌倒的時候並沒有
      別的車要轉彎，只有被告而已。（見本院卷第38頁至第40
      頁）
  二、證人丙○○亦結證稱：案發前紅燈我們停止，等綠燈時我
      們前進，一台中型中古的車撞倒我們。當時被告就這樣過
      來，我要這樣過去，他就拖住我們，我也不知他跑這樣，
      我們就跌倒（證人用手勢比廂型車從左後方過來，繞到我
      們車子前面右轉，我們的機車就被扯倒）。（見本院卷第
      40頁至第41頁）
  三、證人丁○○到庭結證稱：本案事故發生的地點，約離我50
      公尺，我有聽到碰一聲音，有看到2 個老公婆跌倒在路邊
      ，實際上什麼情形，就是撞到的情形我沒有看到。聽到碰
      的一聲時，有看到一台【深藍色廂型車】不會很大台，約
      1200CC到1500CC左右，從我家前面過去。看到這台廂型車
      的時候，他的車速慢慢，車速不會很快，可能約20左右。
      我看到老先生倒下用手在比，我想是否這台車的問題，我
      才用筆寫起來。從聽到碰到聲音，到跑去扶被害人，我看
      的那台廂型車是頭一台，後面還有跟著一台。2 台車相距
      約30公尺左右。跟在後面那台是藍色貨車，不是廂型車。
      廂型車回到現場時，我有對過車牌號碼，我說那個老先生
      說你這個車撞到他，你為何要跑，沒有停下來，他說他沒
      有撞到。至於會抄廂型車的車牌是因為我出來看的時候，
      看到老先生跌倒在那邊，老先生比那台車，我才抄起來。
      （見本院卷第42頁反面至第45頁）
  四、綜上：
    (一)依證人甲○○及丙○○之證述，足以認定被害人丙○○騎
      乘上開重型機車搭載甲○○行經本案事故路口時，於該路
      口燈號轉為綠燈欲向前直行時，因一輛由雲156 縣道要右
      轉五常路【藍色】【中古】的【廂型車】由渠等騎乘之重
      型機車的左後方繞過來未禮讓渠等直行車先行隨即轉彎，
      而發生擦撞導致渠等因而倒地。
    (二)而依證人即現場目擊證人丁○○之證述，可以證明證人丁○○在案發時曾聽到碰一聲後，隨即看到被害人丙○○、
      甲○○2 人跌倒在路旁，雖然沒有看到事故如何發生，但
      因被害人丙○○手指當時行經其面前的一輛【深藍色】【
      約1200CC到1500CC】的【廂型車】，且該廂型車速度不快
      ，其因而得以將該廂型車之車牌號碼抄下，而上開廂型車
      回到現場後，其有再對過回到現場的廂型車的車號。
    (三)從而，依據證人丙○○、甲○○及丁○○的證述，可以認
      定確實是被告駕駛的【藍色】【廂型車】在案發時因未禮
      讓直行的被害人丙○○等2 人騎乘的重型機車搶先右轉，
      因而發生擦撞。
    (四)至於被告駕駛的上開廂型車是何處擦撞被害人丙○○2 人
      騎乘的上開重型機車？本案事故的發生是因被告搶先右轉
      所致，已如上述。而案發時是被告駕駛的廂型車從機車的
      左側繞到機車前面右轉因而發生擦撞，亦據證人丙○○、
      甲○○證述明確。而自被害人丙○○之傷勢為輕微擦傷及
      甲○○受有左側脛骨平台骨折一事以觀，本案事故發生時
      之撞擊力道應該不大，亦即被告駕駛之上開廂型車與被害
      人丙○○騎乘的重型機車應是輕微擦撞。再者，被害人丙○○騎乘的上開重型機車，前輪較大，且為橡膠材質，如
      發生輕微擦撞，應不易留下痕跡。因此可以認定是被告駕
      駛的上開廂型車右側與被害人丙○○騎乘的重型機車前輪
      發生擦撞。
  五、此外，並有照片共16張、中國醫藥大學北港附設醫院診斷
      證明書1 紙現場圖1 紙附卷可證（警卷第10頁至第14頁、
      偵卷第15頁至第19頁）。
  六、按汽車行駛至交岔路口時，轉彎車應讓直行車先行，道路
      交通安全規則第102 條第1 項第6 款前段訂有明文。被告
      駕駛上開廂型車於事故路口右轉，應注意讓直行之被害人
      先行，且別無不能注意之情事，竟疏未注意而搶先右轉，
      被告就本案事故之發生顯有過失。
  七、從而，本案事證已臻明確，被告過失傷害之犯行可以認定
      ，應依法論科。
、對於被告的辯解，本院判斷：
  一、被告乙○○否認犯罪，並辯稱：伊沒有擦撞被害人丙○○
      及甲○○騎乘的重型機車，而且被害人與伊之車輛上均未
      發現擦撞痕跡。而且案發路口來往車輛很多，不能因為伊
      開車經過就認定是伊，且案發時在事故路口伊並未看到被
      害人丙○○2人有在該處等紅燈等語。
  二、對被告的辯解，本院認為不能採信，理由如下：
    (一)被告駕駛的廂型車及被害人丙○○騎乘的機車雖無擦痕，
      然此應係因被害人丙○○的機車前輪較大，材質為橡膠材
      質，而當時發生擦撞的情形輕微所致，已如上述，被告此
      部分的辯解無法採信。
    (二)又證人丙○○及丁○○固均證述案發路口來往車輛很多（
      見本院卷第40頁反面、第45頁反面）。然查，證人丁○○
      亦證述案發時伊聽到碰一聲出外察看時，看到被害人丙○○手指一台廂型車，伊因而將該廂型車之車牌號碼記下。
      而當時僅有2 台車，另1 台是藍色貨車等語甚詳。證人丙○○既明確證述係與廂型車發生擦撞，而證人丁○○看到
      的僅有被告駕駛的車輛是廂型車，後面的車輛是【貨車】
      ，廂型車跟貨車在外觀上相差甚大，證人丙○○當無錯認
      之可能，而證人丁○○當時抄下的也是【廂型車】的車牌
      號碼，因此被告上開辯解亦不足採。
    (三)再者，被害人丙○○與甲○○確因與被告發生擦撞而受傷
      ，已如上述，被告辯稱丙○○與甲○○並未在該路口等候
      一情，亦無可採。
肆、論罪科刑的理由：
  一、核被告乙○○所為係犯刑法第284 第1 項前段之過失傷害
      罪。
  二、爰審酌被告於犯後始終否認犯行，所為對被害人甲○○所
      造成的傷勢，及未能賠償被害人甲○○損失等一切情狀，
      量處如主文所示之刑，並諭知易科罰金之標準。
肆、適用法律依據：
  一、刑事訴訟法第299 條第1 項前段。
  二、刑法第284條第1項前段、第41條第1項前段。
  三、罰金罰鍰提高標準條例第1 條前段、第2 條。
本案經檢察官戊○○到庭執行職務
中　　華　　民　　國　　94　　年　　11　　月　　2 　　日
                  刑事第二庭審判長法  官  林  輝  煌
                                  法  官  柯  志  民
                                  法  官  李  明  鴻
以上正本證明與原本無異。
如不服本判決，應於判決送達後10日內，向本院提出上訴狀。（
須附繕本）
                                  書記官  孫  秀  桃
中　　華　　民　　國　　94　　年　　11　　月　　2 　　日
附錄本案論罪科刑法條全文
中華民國刑法第284條
(過失傷害罪)
因過失傷害人者，處六月以下有期徒刑、拘役或五百元以下罰金
，致重傷者，處一年以下有期徒刑、拘役或五百元以下罰金。
從事業務之人，因業務上之過失傷害人者，處一年以下有期徒刑
、拘役或一千元以下罰金，致重傷者，處三年以下有期徒刑、拘
役或二千元以下罰金。
